臺北高等行政法院判決
                                       99年度簡字第861號
原      告　許雅惠
被      告　臺北市政府衛生局
代　表　人　林奇宏（局長）住同上
訴訟代理人  郭淑娟
上列當事人間食品衛生管理法事件，原告不服臺北市政府中華民
國99年10月6 日府訴字第09970112000 號訴願決定，提起行政訴
訟，本院判決如下：
    主  文
原告之訴駁回。
訴訟費用由原告負擔。
　　事實及理由
一、程序事項：
    本件因屬不服行政機關所為罰鍰處分而涉訟，其標的之金額
    為新臺幣（下同）4 萬元，係在40萬元以下，依行政訴訟法
    第229 條第1 項第2 款規定應適用簡易程序，本院並依同法
    第233條第1 項規定，不經言詞辯論，逕行裁判。
二、事實概要：
１、原告在臺北市○○區○區街29號獨資設立新環淨自然食品坊
    ，該商號於「雅虎拍賣網」網站（網址http://tw.page.bid
    .yah oo.com/tw/auction/0000000000?ei=UTF-8&p=0000000
    000 ）以原告配偶鐘振忠的帳號刊登食品廣告。嗣雅虎拍賣
    網網站有該商號就月見草油膠囊食品刊登「月見草油（膠囊
    食品）」食品廣告，內容載有「節省有機~ 月見草油（膠囊
    食品）~ 優惠價買2 送1 （吃的保養品）……月見草油含豐
    富的GLA ……舒緩濕疹、改善皮膚異常症狀，維護健康的皮
    膚、頭髮及指甲，舒解經前症候群與更年期障礙，並改善特
    異性免疫疾病……以維持免疫細胞的正常運作進而緩解過敏
    、發炎、發燒，以及氣管收縮等反應……商品促銷區……我
    的賣場：節省自然有機食品商城……」（以下簡稱系爭廣告
    ）等文詞。而「節省自然有機食品商城」則刊登「……歡迎
    您來到節省有機商店……我們除了在拍賣網站上有刊登我們
    的商品外，我們還有實體的店家……眾多商品，等您有空來
    逛逛喔！聯絡電話：0000000000000 地址：臺北市○○區○
    區街29號……。」
２、臺東縣衛生局於民國99年5 月4 日下載查知上情後，於99年
    5 月5 日以東衛食藥字第0990006678號函移由被告處理。被
    告審查結果，認為原告違反食品衛生管理法第19條第1 項規
    定，依同法第32條第1 項規定，於99年7 月1 日以北市衛藥
    食字第09938100400 號裁處書，對原告處罰鍰新臺幣（下同
    ）4 萬元。原告不服提起訴願，經決定駁回後，提起本件行
    政訴訟。
三、原告主張：
１、被告據以裁罰的廣告，係曾受僱於雅辰貿易有限公司（以下
    簡稱雅辰公司）的張靜宜所刊登，雅辰公司在員工訓練中提
    公司規定及公司係銷售食品非藥品，不得宣稱誇大、療效或
    保健功效，張靜宜明知卻違反公司規定，未經公司主管同意
    ，擅自於網站刊登內容不妥廣告，責任應由真正行為人之張
    靜宜負擔，不應殃及原告，原處分明顯不當，原告不能接受
    就他人行為負法律責任。
２、行政責任應以受處分人故意或過失為必要，不及於對他人選
    任管理有過失即令其負責。張靜宜刊登系爭廣告，不能指為
    是原告的過失，原處分明顯違反行政罰法第3 條前段、第7
    條第1項規定。
３、原告在網站刊登拍賣廣告已有二年時間，刊登的事都是員工
    處理，原告有特別提醒療效及器官部分都不能刊登，張靜宜
    是原告僱用的員工，在公司做了6 、7 個月都沒問題，但張
    靜宜口頭提出辭職，就發生這件事，這是張靜宜個人惡意行
    為，原告不應負責。
４、聲明求為判決：
　　1 訴願決定及原處分均撤銷。
    2 訴訟費用由被告負擔。
四、被告抗辯：
１、原告在台北市○○區○區街29號獨資設立新環淨自然食品坊
    ，於雅虎奇摩拍賣網網站，以原告配偶鐘振忠的帳號刊登系
    爭廣告等文詞，已違反食品衛生管理法第19條第1 項規定。
２、食品衛生管理法第19條第1 項明定對於食品所為之標示、宣
    傳或廣告不得有誇張或易生誤解之情形，且行政院衛生署亦
    訂有食品廣告標示詞句涉及誇張易生誤解或醫療效能之認定
    表「……壹、不得宣稱之詞句敘述……二、詞句未涉及醫療
    效能但涉及誇張或易生誤解：（一）涉及生理功能者：例句
    ：增強抵抗力。強化細胞功能……改善體質……排毒素。分
    解有害物質。」以資遵循。原告於刊登食品廣告時即應注意
    相關法令，負有遵循義務。系爭廣告刊登之帳號係原告以其
    配偶鐘振忠資料申請使用，原告的員工使用前開帳號刊登系
    爭廣告，原告對此難謂無選任管理之過失，被告據以裁罰，
    並無不合。
３、聲明求為判決：
　　1 原告之訴駁回。
　　2 訴訟費用由原告負擔。
五、本院的判斷：
１、按食品衛生管理法第1 條規定：「為管理食品衛生安全及品
    質，維護國民健康，特制定本法；本法未規定者，適用其他
    有關法律之規定。」第19條第1 項規定：「對於食品、食品
    添加物或食品用洗潔劑所為之標示、宣傳或廣告，不得有不
    實、誇張或易生誤解之情形。」第32條第1項規定：「違反
    第十九條第一項或第三項規定者，處新臺幣四萬元以上二十
    萬元以下罰鍰；違反同條第二項規定者，處新臺幣二十萬元
    以上一百萬元以下罰鍰；一年內再次違反者，並得廢止其營
    業或工廠登記證照；對其違規廣告，並應按次連續處罰至其
    停止刊播為止。」
２、本件原告為位於臺北市○○區○區街29號新環淨自然食品坊
    的獨資商號負責人，雅虎拍賣網網站有該商號就月見草油膠
    囊食品刊登系爭廣告等詞句，99年5 月4 日為臺東縣衛生局
    查知之事實，有新環淨自然食品坊商業登記公示資料查詢表
    、營利事業登記證、99年5 月4 日列印之網路刊登資料等附
    於原處分卷可佐，並為兩造不爭執，本案事實，應堪認定。
３、至原告主張系爭廣告的刊登是原告員工張靜宜個人惡意所為
    ，不應由原告負責等語，經查：
(1)、行政罰法第3 條規定：「本法所稱行為人，係指實施違反行
    政法上義務行為之自然人、法人、設有代表人或管理人之非
    法人團體、中央或地方機關或其他組織。」第7 條規定：「
    違反行政法上義務之行為非出於故意或過失者，不予處罰。
    法人、設有代表人或管理人之非法人團體、中央或地方機關
    或其他組織違反行政法上義務者，其代表人、管理人、其他
    有代表權之人或實際行為之職員、受僱人或從業人員之故意
    、過失，推定為該等組織之故意、過失。」
(2)、原告獨資經營的新環淨自然食品坊在雅虎拍賣網網站就月見
    草油膠囊食品刊登系爭廣告等詞句之事實，已如前述，而實
    際以新環淨自然食品坊名義刊登上揭廣告的張靜宜，當時乃
    係受僱於原告，且其工作內容即係負責在拍賣網站刊登廣告
    並從事商品販售業務，此為原告所自承，並據證人鍾郁慧、
    張靜宜先後於100 年5 月10日、100 年6 月7 日到院證述詳
    明，依行政罰法第7 條第2 項規定，受僱於原告之張靜宜的
    故意、過失，應推定為原告的故意、過失，原告主張系爭廣
    告刊登行為與原告無關，自不足取。
(3)、雖原告表示刊登系爭廣告是張靜宜的惡意行為，然月見草油
    膠囊食品既向為新環淨自然食品坊在南港門市所販售的商品
    ，張靜宜於100 年6 月7 日已證稱「刊登廣告是我的工作內
    容，網拍內容是我負責，但內容老闆事後都有看過，也沒有
    異議……月見草油在店裡也有賣。……我記得很清楚，刊登
    完這一篇後，老闆事後有看過，我有告訴他是別人網站剪貼
    下來的，他說我做的不錯，做的很好。……不是故意刊登整
    原告，是憑良心做事」等語。參之商人對於商品的行銷，常
    因時空及商品種類的不同，為不同廣告用語的標示，是縱使
    100 年5 月10日仍受僱於原告的證人鍾郁慧到院表示98年12
    月交接業務予張靜宜時，有將不能刊登用詞交給張靜宜等語
    ，98年12月至99年4 、5 月張靜宜刊登系爭廣告，時間已相
    距4 、5 個月之久，甚且依鍾郁慧所述其在原告的南港門市
    任職時未就月見草油膠囊食品刊登廣告，顯見其與張靜宜就
    刊登廣告的保健食品種類有別，則鍾郁慧的前揭證詞尚不足
    以證明就月見草油膠囊食品刊登系爭廣告是張靜宜個人的惡
    意行為，原告自不能據以免責。
六、綜上，原告違反食品衛生管理法第19條第1 項規定的違章事
    證明確，原處分並無違誤，訴願決定遞予維持，亦無不合。
    原告請求撤銷訴願決定及原處分，為無理由，應予駁回。
七、本案事證已明確，兩造其餘攻擊及防禦方法，均與本件判決
    結果不生影響，爰不一一論駁，併予敘明。
八、結論，本件原告之訴為無理由，依行政訴訟法第236 條、第
    233條第1項、第98條第1項前段，判決如主文。
中　　華　　民　　國　　100 　年　　11 　月　 　11 　 日
    　　　　　　　　臺北高等行政法院第二庭
                            　 　　 法  官　蘇嫊娟
上為正本係照原本作成。
本件以訴訟事件所涉及之法律見解具有原則性者為限，始得於本
判決送達後20日內向本院提出上訴狀並表明上訴理由，如已於本
判決宣示後送達前提起上訴者，應於判決送達後20日內補具上訴
理由（均按他造人數附繕本），且經最高行政法院許可後方得上
訴。
中　　華　　民　　國　　100　 年　　11　　月　　11　　日
　　　　　　　　　　　　　　　　　　書記官　陳清容